【裁判字號】    98,易,330
【裁判日期】    980914
【裁判案由】    詐欺
【裁判全文】
臺灣桃園地方法院刑事判決               98年度易字第330號
公  訴  人  臺灣桃園地方法院檢察署檢察官
被      告  丙○○
上列被告因詐欺案件，經檢察官提起公訴（97年度偵字第8956、
17005號） ，本院判決如下：
    主  文
丙○○幫助意圖為自己不法之所有，以詐術使人將本人之物交付
，處拘役伍拾日，如易科罰金，以新臺幣壹仟元折算壹日。
    事  實
一、丙○○明知近年來以虛設、借用或買賣人頭帳戶之方式，供
    詐騙集團作為詐欺他人交付財物等不法用途多有所見，亦知
    金融機構帳戶一般人均可申請，並無設限制，且係個人理財
    之重要工具，關係個人財產、信用之表徵，應可預見將金融
    機構帳戶存摺、金融卡及密碼等資料提供予他人，可能供詐
    騙集團所用，仍基於幫助他人詐欺取財之未必故意，於民國
    96年11月間某日，在臺北縣泰山鄉○○路某便利商店前，將
    其所開立之中國信託商業銀行帳號00000-000000-0號帳戶（
    下稱上開中國信託銀行帳戶）之存摺、金融卡及密碼，交付
    乙○○（通緝中，另行審結），由乙○○交付真實姓名、年
    籍不詳，自稱「盧成茂」（音譯）之成年男子，藉此幫助「
    盧成茂」及其所屬犯罪集團（下稱本案犯罪集團）達到向他
    人詐取財物之目的。其後，「盧成茂」取得上開中國信託銀
    行帳戶存摺、金融卡及密碼後，即與本案犯罪集團成年成員
    基於意圖為自己不法所有之犯意聯絡，由本案犯罪集團成年
    成員於96年11月28日晚間6 時15分許，撥打電話給甲○○○
    ，向甲○○○佯稱係東森購物台之客服人員，因甲○○○前
    在東森購物台購買電動瘦身按摩器，在送貨時簽名有誤致付
    款方式設定為分期付款，如不變更，將遭連續扣款1 年云云
    ，甲○○○因而陷於錯誤，乃於同日晚上7 時27分許，依指
    示領取新臺幣（以下同）25,000元存入上開中國信託銀行帳
    戶內，該款項旋即遭本案犯罪集團成員提領一空。嗣因甲○○○發覺有異，始知受騙，而報警循線查知上情。
二、案經臺北縣政府警察局移送臺灣桃園地方法院檢察署檢察官
    偵查起訴。
    理  由
一、本案所引用之供述及非供述證據，經本院依法踐行調查證據
    程式，檢察官、被告均不爭執各該證據之證據能力，且亦查
    無依法應排除其證據能力之情形，是後述所引用證據之證據
    能力均無疑義，先予敘明。
二、訊據被告丙○○固坦承將上開中國信託銀行帳戶之存摺、金
    融卡、密碼交付乙○○使用之事實，惟矢口否認有何幫助詐
    欺取財之犯行，辯稱：乙○○向伊表示其帳戶無法使用，欲
    向伊借帳戶供匯款使用，並稱有一筆錢匯了之後，幾天後即
    會將帳戶歸還，伊也是被乙○○騙了云云。經查：
（一）關於證人即被害人甲○○○遭詐騙，並將25,000元存入被
      告上開中國信託銀行帳戶之事實，已據證人甲○○○於警
      詢時指述綦詳，復有上開中國信託銀行開戶資料及帳戶歷
      史交易查詢資料1 份、證人甲○○○提出之客戶交易明細
      表1 紙在卷可稽，是被告上開中國信託銀行帳戶確實供本
      案犯罪集團作為向證人甲○○○詐欺取財後，取得贓款所
      用之工具，已足認定。
（二）查金融存款帳戶資料事關存戶個人財產權益之保障，其與
      儲戶存摺、金融卡及密碼相結合，專屬性、私密性更形提
      高，除非本人或與本人具密切關係者，難認有何理由可自
      由使用私人之存摺、金融卡及密碼，而一般人亦均有應妥
      善保管上開物件，防止被他人冒用之認知；且近來詐欺犯
      罪集團犯案猖獗，每每利用人頭帳戶作為犯罪工具，若任
      意提供自己帳戶之相關物件予他人使用，將有遭他人作為
      詐欺犯罪時，非正當資金進出之用，此情當為一般具有相
      當社會生活經驗之人所應知，被告於本案行為時為已年滿
      25歲之成年人，核屬有一般社會生活經驗之人，實難諉為
      不知。而被告於警詢時先稱：伊將上開中國信託銀行帳戶
      存摺、金融卡及密碼交給乙○○，乙○○本來要給伊一筆
      錢及身分證件，伊表示只借用幾天不需要拿錢及身分證質
      押，伊並不知道乙○○的年籍資料，僅以行動電話與乙○○聯絡云云（見臺灣桃園地方法院檢察署97年度偵字第89
      56號卷第7-8 頁）；繼之於檢察官訊問時供稱：伊與乙○○係在臺北縣泰山泰林路的撞球間認識的，交往2 年多，
      乙○○稱其係在做房地產業務。乙○○向伊表示需要帳戶
      轉帳，還說可以把證件及錢押給伊，因伊與乙○○係朋友
      ，才交付存摺等物品給乙○○云云（見同前偵卷第114 、
      127-128 頁）；在本院準備程序時稱：乙○○向伊表示其
      帳戶無法使用，要向伊借用帳戶匯款，過幾天即歸還，因
      為伊經濟狀況不好，乙○○常會資助伊，所以伊才將金融
      卡及密碼交給乙○○。當時乙○○係說工作有需要，因其
      信用有問題，如錢匯到其帳戶，就會被銀行扣走云云（見
      本院審易卷第28頁、本院卷第61頁反面）；在本院審理時
      則供稱：至交付帳戶為止，伊與乙○○認識約4 年餘，平
      時約1 、2 個月會聯絡、見面1 次，伊與乙○○乃可以說
      心事的朋友，乙○○向伊借帳戶時稱因工作關係，有人要
      用支票方式匯款，因其信用不佳，如使用自己的帳戶，匯
      入的錢會被銀行扣走，伊有問乙○○為何不向家人借，乙○○說其與家人的關係不好，所以家人不太願意借，因為
      乙○○稱其有急用，且很快會歸還，伊認為乙○○與伊是
      最好的朋友，所以才會相信乙○○，同意出借帳戶。而乙○○在向伊借帳戶前，有拿一筆錢及身分證給伊，稱如果
      伊不相信的話，可將該筆錢及身分證交給伊云云（見本院
      卷第105-108 頁）。是由被告前後於警、偵及本院審理時
      之辯詞可知，被告於警詢時，對於向其借用上開中國信託
      銀行帳戶之乙○○，除了知悉其姓名外，其他關於乙○○
      之年籍、住所等基本資料實一無所知，惟其在本院審理時
      ，卻一再稱乙○○係其最要好之朋友，其因信賴乙○○始
      願意出借上開中國信託銀行帳戶，然如被告與乙○○間因
      交往甚久、對彼此甚為熟稔，被告對於乙○○借用帳戶之
      原因亦無何值得懷疑之處，衡情乙○○自無可能在向被告
      提出借用銀行帳戶時，主動向被告表示可給付被告金錢或
      將身分證件抵押之條件，反而正因為被告與乙○○間的交
      情非深，被告復對於乙○○借用帳戶之理由心生疑竇，乙○○為取信被告，始提出可給付被告金錢或將身分證件抵
      押之條件，由此更徵被告與乙○○間並無何深厚之信賴關
      係。況乙○○在本院準備程序時稱：伊係向被告表示需要
      帳戶做職棒簽賭，帳戶要給簽牌的人匯款使用，被告當時
      沒有工作，伊向被告表示會請老闆給被告一點利潤。伊其
      後遂將被告交付之金融卡及密碼等物，交給「盧成茂」使
      用等情（參見本院卷第61頁反面），核與被告前開辯詞不
      符，而乙○○既已坦承將被告交付之上開中國信託銀行帳
      戶交付「盧成茂」使用，倘乙○○向被告借用帳戶時，並
      未將其所稱借用理由明確向被告說明，乙○○殊無編撰前
      揭不實內容陷己及被告入於更不利境地之必要。再觀諸現
      今一般人至金融機關如銀行、郵局等開立帳戶使用，係極
      為方便、容易且迅速之事，苟有使用金融帳戶之正當用途
      ，自以使用本人申請之帳戶，最為便利安全，苟非具意圖
      以他人帳戶從事不法用途，並藉以逃避查緝，自無使用他
      人帳戶之理。本件被告猶將所開立之上開中國信託銀行帳
      戶之存摺、金融卡及密碼一併交付與其關係並非密切之乙○○使用，雖未見有何參與詐欺被害人之行為、或於事後
      亦分得款項之積極證據，而無從認屬本件詐欺取財行為之
      共同正犯，然其將應屬個人使用之帳戶提供予他人使用，
      致自己完全無法了解、控制帳戶之實際使用方式及流向，
      被告顯具有縱有人以其金融帳戶實施詐欺取財等財產犯罪
      亦不違背其本意之幫助意思至明。被告前開所辯，無非事
      後圖卸刑責之詞，洵無足取。
（三）綜上所述，本件事證明確，被告上揭犯行足可認定，應依
      法論科。
三、按刑法上之幫助犯，係對於犯罪與正犯有共同之認識，而以
    幫助之意思，對於正犯資以助力，而未參與實施犯罪之行為
    者而言，如未參與實施犯罪構成要件之行為，且係出於幫助
    之意思提供助力，即屬幫助犯，而非共同正犯。查被告將上
    開中國信託銀行帳戶存摺、金融卡、密碼提供予乙○○，嗣
    乙○○交付真實姓名、年籍不詳，自稱「盧成茂」之成年男
    子，再由「盧成茂」及其所屬犯罪集團成員基於不法所有之
    意圖，對被害人甲○○○施以詐術，致使被害人陷於錯誤，
    將款項匯入被告所提供之上開中國信託銀行帳戶內，是被告
    所為係參與詐欺取財罪構成要件以外之行為，且在無證據證
    明被告係以正犯而非以幫助犯之犯意參與犯罪之情形下，應
    認其所為係幫助犯而非正犯行為。故核被告所為，係犯刑法
    第30條第1 項前段、第339 條第1 項之幫助詐欺取財罪。其
    係基於幫助之犯意而為非屬詐欺取財犯行之構成要件行為，
    為幫助犯，爰依刑法第30條第2 項之規定，按正犯之刑減輕
    之。爰審酌被告前並無何犯罪前科，有臺灣高等法院被告前
    案紀錄表1 份在卷可參，素行尚稱良好，惟其交付上開中國
    信託銀行帳戶予詐欺集團使用，助長詐騙財產犯罪之風氣，
    造成無辜民眾受騙而受有金錢損失，實為當今社會詐財事件
    發生之根源，並擾亂金融交易往來秩序及社會正常交易安全
    甚鉅，且亦因被告之行為，致使執法人員難以追查正犯之真
    實身分，兼衡本件被害人遭詐騙金額非鉅，及被告犯罪後飾
    詞否認犯行之態度等一切情狀，量處如主文所示之刑，並諭
    知易科罰金之折算標準，以資懲儆。
據上論斷，應依刑事訴訟法第299 條第1 項前段，刑法第30條第
1 項前段、第2 項、第339 條第1 項、第41條第1 項前段，刑法
施行法第1 條之1 第1 項、第2 項前段，判決如主文。
本案經檢察官周芝君到庭執行職務。
中    華    民    國    98    年    9     月    14    日
                刑事第十二庭  審判長法  官  魏于傑
                                    法  官  羅國鴻
                                    法  官  許雅婷
以上正本證明與原本無異。
如不服本判決，應於判決送達後10日內向本院提出上訴狀（應附
繕本），其未敘述上訴理由者，應於上訴期間屆滿後20日內補提
理由書狀於本院，上訴於臺灣高等法院。
                                    書記官  吳玉蘭
中    華    民    國    98    年    9     月    18    日
附錄本案論罪科刑法條全文：
中華民國刑法第339條
意圖為自己或第三人不法之所有，以詐術使人將本人或第三人之
物交付者，處5 年以下有期徒刑、拘役或科或併科1 千元以下罰
金。
以前項方法得財產上不法之利益或使第三人得之者，亦同。
前二項之未遂犯罰之。


司法院資訊處製作；財團法人民間司法改革基金會備份。
